台灣高等法院台中分院刑事判決　　　　　　　　　　九十三年度上訴字第三五三號
　　上　訴　人　臺灣彰化地方法院檢察署檢察官
　　上　訴　人
　　即　被　告　丁○○
　　　　　　　　乙○○
　　共　　　同
　　選任辯護人　蔣志明
右上訴人因被告等違反著作權法案件，不服臺灣彰化地方法院九十二年度訴字第一０
八一號中華民國九十三年一月二十九日第一審判決（起訴案號：臺灣彰化地方法院檢
察署九十二年度偵字第二七四一、六一五二號），提起上訴，本院判決如左：
    主      文
上訴駁回。
    事實及理由
一、本案經本院審理結果，認第一審判決認事用法及量刑均無不當，應予維持，並引
    第一審判決書記載之事實、證據及理由。（如附件）
二、被告上訴意旨略以：I被告二人均否認本件犯行，查獲處所平日係由被告丁○○
    看顧，被告乙○○本即嚴禁影印原文書，對查扣書籍為何出現並不清楚。丁○○
    則僅接受顧客委託裝訂書籍，或由客戶自行影印，並無代客影印情事。II本件是
    否合法提出告訴仍有疑義。III被告丁○○於調查站不利於已之自白無證據能力。
    Ⅳ託印單非被告等所提供，且因大葉大學校舍依山坡建築，學生自助影印後，為
    免攜帶之累，將原文書及影印資料放置於被告處所。Ⅴ如仍認被告二人有罪，請
    求為緩刑諭知等語。
三、檢察官上訴意旨略以：現行刑事訴訟制度，冗長之交互詰問，造成國家經濟嚴重
    負荷，從法律經濟學角度，整體司法資料之支出，宜當作量刑參考。本件被告二
    人雖無前科，然本案在事證明確之下，其等猶矢口否認犯罪，浪費司法資源莫此
    為甚，實有加重罰必要，原審各僅量處有期徒刑六月，顯屬過輕，爰具體求刑各
    一年六月以資儆戒等語。
四、本院查：
  (一)被告上訴意旨所指，程序部分相關之告訴是否合法、被告丁○○於調查站之供述
    是否有證據能力及實體部分之犯罪事實認定等，已據原審判決記載甚詳，被告等
    猶以前詞，提起本件上訴，顯不足以動搖上開認定。原審因而適用刑事訴訟法第
    二百九十九條第一項前段，修正前著作權法第九十一條第一項，刑法第十一條前
    段、第二條第一項但書、第二十八條、第五十六條、第四十一條第一項前段、第
    三十八條第一項第三款，罰金罰鍰提高標準條例第二條等規定，並審酌被告乙○○開設印刷公司，竟未能尊重他人著作財產權，被告丁○○受僱於被告乙○○，
    明知前情仍接受顧客之委託，擅自以影印方式重製前開著作，且犯後尚不知悔悟
    ，猶飾詞圖卸刑責，亦未與告訴人達成和解彌補侵害，惟念其重製數量尚少，侵
    害之程度非鉅等一切情狀，各量處有期徒刑六月，並均諭知易科罰金之折算標準
    ，其認事用法核無違誤，量刑亦屬允當，上訴意旨猶執陳詞否認犯罪，其等上訴
    為無理由，應予駁回。
  (二)檢察官上訴意旨，以被告等在事證明確之下，仍矢口否認犯罪，浪費司法資源，
    整體司法資源之支出宜當作量刑參考一節，固有其見地，然本院審酌前情、被告
    等二人之素行、被告等影印書籍所得利益非高等一切情狀，認原審所處各有期徒
    刑六月，應與被告等所犯罪責相當且足生警惕之效，檢察官上訴認原審量刑過輕
    為無理由，亦予駁回。
  (三)基於憲法保障被告人權之宗旨，被告依法於訴訟過程中，固得行使其答辯或防禦
    之各項權利，然由行使權利之內容，亦可窺知被告犯罪後之態度而得做為量刑及
    是否適當為緩刑宣告之參考，本於前開檢察官上訴所指理由，本院認被告二人為
    緩刑宣告尚非適當，併予敘明。
五、據上論斷，應依刑事訴訟法第三百七十三條、第三百六十八條，判決如主文。
本案經檢察官甲○○到庭執行職務。
中      華      民      國      九十三  年      五      月      十二    日
                                臺灣高等法院臺中分院刑事第四庭
                                      審判長法　官　洪　耀　宗
                                            法　官　江　德　千
                                            法  官　劉　登　俊
右正本證明與原本無異。
不得上訴。
                                            書記官　鄧　智　惠
中      華      民      國      九十三  年      五      月      十三    日
                                                                        Ａ
臺灣彰化地方法院刑事判決                        九十二年度訴字第一八一號
    公  訴  人  臺灣彰化地方法院檢察署檢察官
    被      告  丁○○  男  二十六歲（民國○○○年○月○○日生）
                        住彰化縣彰化市○○路○段三七四巷三六號
                        身分證統一編號：Ｚ000000000號
    被      告  乙○○  男  三十四歲（民國○○○年○月○日生）
                        住彰化縣彰化市○○路○段三九八巷廿五號
                        身分證統一編號：Ｚ000000000號
    右二人共同
    選任辯護人  張繼準律師
                張績寶律師
                黃琪雅律師
右列被告等因違反著作權法案件，經檢察官提起公訴（九十二年度偵字第二七四一、
六一五二號），本院判決如左：
    主  文
丁○○、乙○○共同連續擅自以重製之方法侵害他人之著作財產權，各處有期徒刑陸
月，如易科罰金，均以佰元折算壹日。
扣案重製之Ｉｎｔｅｒｎａｔｉｏｎａｌ  Ｈｕｍａｎ  Ｒｅｓｏｕｒｃｅ  Ｍａｎ
ｇｅｍｅｎｔ、統計學（上冊）、Ｍａｎｇｉｎｇ  Ｂｅｈａｖｉｏｒ  ｉｎ  Ｏｒ
ｇａｎｉｚａｔｉｏｎ、Ｐｈｙｓｉｃｓ  ｆｏｒ  Ｓｃｉｅｎｔｉｓｔｓ  ａｎｄ
  Ｅｎｇｉｎｅｅｒｓ、Ｐｒｏｂａｂｉｌｉｔｙ  ａｎｄ  Ｓｔｏｃｈａｓｔｉｃ
  Ｐｒｏｃｅｓｓｅｓ影印本各壹本，均沒收之。
    事  實
一、乙○○係位於彰化縣大村鄉○○路一一二之二十號「聖彰印刷企業有限公司」之
    負責人，丁○○為乙○○之妻舅，以月薪新臺幣（下同）一萬至二萬餘元之代價
    受僱於乙○○，在上開店內負責管理、收費及排工讀生班表等職務。乙○○並於
    上開店內設置影印機五台，另以時薪六十元至一百元不等之代價僱用不詳姓名年
    籍之工讀生數名，協助影印工作。乙○○、丁○○均明知Ｉｎｔｅｒｎａｔｉｏ
    ｎａｌ  Ｈｕｍａｎ  Ｒｅｓｏｕｒｃｅ  Ｍａｎｇｅｍｅｎｔ、統計學（上冊
    ）、Ｍａｎｇｉｎｇ  Ｂｅｈａｖｉｏｒ  ｉｎ  Ｏｒｇａｎｉｚａｔｉｏｎ、
    Ｐｈｙｓｉｃｓ  ｆｏｒ  Ｓｃｉｅｎｔｉｓｔｓ  ａｎｄ  Ｅｎｇｉｎｅｅｒ
    ｓ、Ｐｒｏｂａｂｉｌｉｔｙ  ａｎｄ  Ｓｔｏｃｈａｓｔｉｃ  Ｐｒｏｃｅｓ
    ｓｅｓ等原版書籍，分別係美商湯姆生出版公司（以下簡稱美商湯姆生公司）、
    滄海圖書資訊股份有限公司（以下簡稱滄海公司）、美商培生教育出版股份有限
    公司（以下簡稱美商培生公司）、美商約翰威立股份有限公司（以下簡稱美商約
    翰威立公司）享有著作財產權之語文著作，未經美商湯姆生公司、滄海公司、美
    商培生公司、美商約翰威立公司之同意或授權，不得擅自重製，詎乙○○、丁○○竟基於共同重製他人語文著作之概括犯意聯絡，自民國九十二年三月六日前之
    某日起（即接受委託影印後之實際影印前開書籍之日）至同年月七日十三時前某
    時止（即執行搜索前實際影印前開書籍之時），分別接受汝孟蕙、王千怡、李瑞
    麟及不詳顧客之委託，以每頁五至六角不等及以每冊三十至三十五元裝訂費之價
    格，在上址店內，指示不詳姓名年籍之工讀生，以影印機影印之方式，連續擅自
    重製前開書籍，以此方法侵害美商湯姆生公司、滄海公司、美商培生公司、美商
    約翰威立公司之著作財產權。嗣於九十二年三月七日十三時許，經法務部調查局
    彰化縣調查站調查員持本院九十二年度聲搜字第四二三號搜索票，前往上址進行
    搜索，並扣得汝孟蕙、王千怡、李瑞麟、郭自達及不詳顧客分別所有之Ｉｎｔｅ
    ｒｎａｔｉｏｎａｌ  Ｈｕｍａｎ  Ｒｅｓｏｕｒｃｅ  Ｍａｎｇｅｍｅｎｔ、
    統計學（上冊）、Ｍａｎｇｉｎｇ  Ｂｅｈａｖｉｏｒ  ｉｎ  Ｏｒｇａｎｉｚ
    ａｔｉｏｎ、Ｐｈｙｓｉｃｓ  ｆｏｒ  Ｓｃｉｅｎｔｉｓｔｓ  ａｎｄ  Ｅｎ
    ｇｉｎｅｅｒｓ、Ｐｒｏｂａｂｉｌｉｔｙ  ａｎｄ  Ｓｔｏｃｈａｓｔｉｃ
    Ｐｒｏｃｅｓｓｅｓ等原版書籍各一本，及前開Ｉｎｔｅｒｎａｔｉｏｎａｌ
    Ｈｕｍａｎ  Ｒｅｓｏｕｒｃｅ  Ｍａｎｇｅｍｅｎｔ影印本（影印頁數自一至
    一九一、三○七至三一三頁）、統計學（上冊）影印本（影印頁數自三一二至最
    後）、Ｍａｎｇｉｎｇ  Ｂｅｈａｖｉｏｒ  ｉｎ  Ｏｒｇａｎｉｚａｔｉｏｎ
    影印本（影印頁數自一六九頁至三九三頁）、Ｐｈｙｓｉｃｓ  ｆｏｒ  Ｓｃｉ
    ｅｎｔｉｓｔｓ  ａｎｄ  Ｅｎｇｉｎｅｅｒｓ影印本（影印頁數自六六四至八
    ○九頁）、Ｐｒｏｂａｂｉｌｉｔｙ  ａｎｄ  Ｓｔｏｃｈａｓｔｉｃ  Ｐｒｏ
    ｃｅｓｓｅｓ影印本（無封面）各一本、託印前開Ｉｎｔｅｒｎａｔｉｏｎａｌ
      Ｈｕｍａｎ  Ｒｅｓｏｕｒｃｅ  Ｍａｎｇｅｍｅｎｔ、統計學（上冊）、Ｍ
    ａｎｇｉｎｇ  Ｂｅｈａｖｉｏｒ  ｉｎ  Ｏｒｇａｎｉｚａｔｉｏｎ、Ｐｈｙ
    ｓｉｃｓ  ｆｏｒ  Ｓｃｉｅｎｔｉｓｔｓ  ａｎｄ  Ｅｎｇｉｎｅｅｒｓ等四
    本原版書籍之託印單四張及影印機五台。
二、案經美商湯姆生公司、美商培生公司、美商約翰威立公司、美商丙○○○○國際
    股份有限公司（以下簡稱美商丙○○○○公司）委由蔡朝安律師複委任江銘栗律
    師，及滄海公司委由江銘栗律師告訴及法務部調查局彰化縣調查站移送臺灣彰化
    地方法院檢察署檢察官偵查起訴。
    理  由
壹、程序部分：
一、關於本件訴追條件是否具備：
（一）本件著作財產權人美商湯姆生公司、美商丙○○○○公司、美商培生公司、美
      商約翰威立公司分別於九十二年三月六日、九十二年十一月二十六日、九十二
      年一月十六日、九十一年十一月十一日出具授權信（ＡＵＴＨＯＲＩＺＡＴＩ
      ＯＮ  ＬＥＴＴＥＲ），依各該授權信之中譯本所載，除確認各該公司之印鑑
      章外，均表明『各該公司委任普華商務法律事務所之蔡朝安、幸大智、朱瑞陽
      、周竹君、趙珮君、楊敬先及／或其他由蔡朝安指定之人，址設：台北市○○
      路○段四百六十號十二樓，為各該公司之代理人。而代理人得代理本人：(1)使
      用該印鑑章製作致警察機構、檢察署、法院及其他中華民國境內各有關單位之
      委任狀用以授權複代理人進行保護本公司之著作權及其他智慧財產權之民、刑
      事訴訟；(2)使用該印鑑章製作委任狀證明蔡朝安先生及其他前述普華商務法律
      事務所之代理人確係由本公司授權請求警察及其他公務人員搜索及扣押侵害著
      作權之物品及並起訴侵權行為人；(3)使用該印鑑章製作告訴狀、自訴狀、陳明
      理由狀及其他為保護本公司智慧財產權而須向警察機構、檢察署及法院所提書
      之各式文書。』等語（參見告訴代理人九十二年六月十九日出具之告訴狀所附
      之授權信及中譯本），觀諸本件告訴狀所附之刑事委任狀，均係由前述各該公
      司所指定之蔡朝安律師，再指定江銘栗律師提起本件告訴，有卷附刑事委任狀
      可憑（見臺灣彰化地方法院檢察署九十二年度偵字第二七四一號卷第四十頁至
      第七十四頁），刑事委任狀分別蓋用美商湯姆生公司、美商丙○○○○公司、
      美商培生公司、美商約翰威立公司經認證之印鑑章，並明確表明本件偵查案號
      （已足特定告訴之犯罪事實），具狀提出告訴，而除美商丙○○○○公司已先
      於九十二年五月十四日出具刑事委任狀外，其餘美商湯姆生公司、美商培生公
      司、美商約翰威立公司之刑事委任狀均係九十二年六月十九日即提出告訴狀之
      日，而本件犯罪時間係在九十二年三月六日前之某日（本院認定犯罪時間之理
      由詳如後述），足見各該刑事委任狀之製作係在本件犯罪事實發生之後，非在
      本案事實發生之前，核與概括委託他人行使告訴權者迥異。且前開各公司出具
      之授權書等文件，係就各該公司於中華民國境內進行著作權的相關訴訟，委任
      由設於台北市○○路○段四百六十號之普華商務法律事務所蔡朝安、幸大智、
      朱瑞陽、周竹君、趙珮君、楊敬先及／或其他由蔡朝安指定之人，使用各該公
      司經認證之印鑑章製作相關訴訟文書，此乃本件告訴狀所附之刑事委任狀，對
      本件特定犯罪事實提起告訴之依據，其製作時間在告訴狀所附之刑事委任狀之
      前，自屬當然，而根據各該公司之授權書，有資格及權限之蔡朝安律師於九十
      二年六月十九日即本案發生後，告訴人法益已受侵害之後授權或委任江銘栗律
      師提起本件告訴，當屬合法告訴甚明。辯護意旨以：本案告訴人美商湯姆生公
      司、美商丙○○○○公司、美商培生公司、美商約翰威立公司之告訴委任狀均
      於犯罪事實發生前即已製作，非屬合法之委託，依該不合法之委託所提出之告
      訴，與未經告訴相同云云，似有誤會。另著作權人滄海公司係於本案發生後，
      始出具委任狀委任江銘栗律師提出告訴，滄海公司之告訴當屬合法，併予敘明
      。
（二）按告訴人委任代理人，其代理權之範圍，係依雙方委任之內容而定，刑事訴訟
      法對委任之方式及代理權之範圍並未設規定，亦無準用民事訴訟法之明文。則
      代理人有無撤回告訴之權限，自應就委任之實質內容加以調查審認，不能援引
      民事訴訟法第七十條第一項規定，僅從委任狀上有無記載該條但書所列行為之
      權限，為形式上之判斷（最高法院八十八年度台非字第一一五號判決要旨參照
      ）。本件告訴代理人江銘栗律師固於九十二年五月十四日出具美商丙○○○○
      公司之刑事委任狀，代理美商丙○○○○公司為訴訟行為，然查該期日偵查時
      ，檢察官僅詢問告訴代理人江銘栗律師有何補充，答稱「對工讀生不予追究」
      等語（見臺灣彰化地方法院檢察署九十二年度偵字第二七四一號卷第二十一頁
      背面），亦未表示代理美商丙○○○○公司提出告訴之旨，另參諸本案刑事偵
      查卷內，亦無美商丙○○○○公司早於九十二年六月十九日具狀提出告訴之前
      已書面或言詞向職司追訴犯罪之機關提出告訴之其他證據可資參酌，則美商湯
      姆生公司、美商丙○○○○公司、美商培生公司、美商約翰威立公司及滄海公
      司均係於九十二年六月十九日始提出刑事告訴，已如前述，是告訴代理人江銘
      栗律師在尚未依法提出告訴之前，縱曾在檢察官前為對於工讀生不予追究之陳
      述，要無可能發生撤回告訴之效力，自無須再討論其撤回告訴是否及於本件被
      告。再按刑事訴訟上之告訴權，性質上屬於人民在公法上之權利，刑事訴訟法
      既未規定得予捨棄，告訴權人自不得予以捨棄，其縱有捨棄之意思表示，自屬
      無效（最高法院九十年度台非字第十六號判決要旨參照），從而，告訴代理人
      江銘栗律師前開對於工讀生不予追究之陳述，並不發生任何刑事訴訟法上之效
      力。辯護意旨以：告訴代理人江銘栗律師於偵查中所稱「對工讀生不予追究」
      已發生撤回告訴之效力，基於告訴不可分之原則，自應及於本案被告云云，顯
      乏所據。
二、關於本件搜索是否合法：
（一）按搜索，應用搜索票。搜索票，應記載下列事項：一  案由。二  應搜索之被
      告、犯罪嫌疑人或應扣押之物。但被告或犯罪嫌疑人不明時，得不予記載。三
        應加搜索之處所、身體、物件或電磁紀錄。四  有效期間，逾期不得執行搜
      索及搜索後應將搜索票交還之意旨。搜索票，由法官簽名。又偵查中檢察官認
      有搜索之必要者，除第一百三十一條第二項所定情形外，應以書面記載前條第
    二項各款之事項，並敘述理由，聲請該管法院核發搜索票。刑事訴訟法第一百
      二十八條、第一百二十八條之一第一項分別定有明文。本件搜索票係由臺灣彰
      化地方法院檢察署檢察官因偵查彰化縣大葉大學附近影印店盜印教科書時，認
      位於該大學附近（即彰化縣大村鄉○○路一一二之二十號之影印店）有搜索之
      必要，而偵查中所存該影印店資料係記載「聖彰書局」（參見卷附臺灣高等法
      院檢察署函所附２００３年查緝重點影印店清單），臺灣彰化地方法院檢察署
      檢察官乃以聖彰書局負責人乙○○為受搜索人，依法向本院聲請搜索票，而參
      諸前開搜索票應記載事項應搜索之被告或犯罪嫌疑人不明時，尚得不予記載，
      則被告或犯罪嫌疑人不能確定時，依據其他應記載事項確定應搜索之客體，實
      難指為違法，是本件搜索之地點確為彰化縣大村鄉○○路一一二之二十號之影
      印店無訛，至該址係登記「聖彰書局」或「聖彰印刷企業有限公司」於本件均
      不生影響。
（二）本院九十二年度聲搜字第四二三號搜索票，已載明案由（涉嫌違反著作權法）
      、搜索範圍（處所、身體、物件、電磁紀錄）、有效時間等必要應記載事項，
      由本院法官簽名，再由法務部調查局彰化縣調查站調查員於九十二年三月七日
      十三時許，持之前往彰化縣大村鄉○○路一一二之二十號進行搜索，並當場扣
      得汝孟蕙、王千怡、李瑞麟、郭自達及不詳顧客分別所有之Ｉｎｔｅｒｎａｔ
      ｉｏｎａｌ  Ｈｕｍａｎ  Ｒｅｓｏｕｒｃｅ  Ｍａｎｇｅｍｅｎｔ、統計學
      （上冊）、Ｍａｎｇｉｎｇ  Ｂｅｈａｖｉｏｒ  ｉｎ  Ｏｒｇａｎｉｚａｔ
      ｉｏｎ、Ｐｈｙｓｉｃｓ  ｆｏｒ  Ｓｃｉｅｎｔｉｓｔｓ  ａｎｄ  Ｅｎｇ
      ｉｎｅｅｒｓ、Ｐｒｏｂａｂｉｌｉｔｙ  ａｎｄ  Ｓｔｏｃｈａｓｔｉｃ
      Ｐｒｏｃｅｓｓｅｓ等原版書籍各一本，及前開Ｉｎｔｅｒｎａｔｉｏｎａｌ
        Ｈｕｍａｎ  Ｒｅｓｏｕｒｃｅ  Ｍａｎｇｅｍｅｎｔ影印本（影印頁數自
      一至一九一、三○七至三一三頁）、統計學（上冊）影印本（影印頁數自三一
      二至最後）、Ｍａｎｇｉｎｇ  Ｂｅｈａｖｉｏｒ  ｉｎ  Ｏｒｇａｎｉｚａ
      ｔｉｏｎ影印本（影印頁數自一六九頁至三九三頁）、Ｐｈｙｓｉｃｓ  ｆｏ
      ｒ  Ｓｃｉｅｎｔｉｓｔｓ  ａｎｄ  Ｅｎｇｉｎｅｅｒｓ影印本（影印頁數
      自六六四至八○九頁）、Ｐｒｏｂａｂｉｌｉｔｙ  ａｎｄ  Ｓｔｏｃｈａｓ
      ｔｉｃ  Ｐｒｏｃｅｓｓｅｓ影印本（無封面）各一本、託印單四張及影印機
      五台，所扣押之物亦未逾搜索票記載應扣押之物之範圍，有本院九十二年度聲
      搜字第四二三號搜索票、法務部調查局調查站搜索扣押筆錄及扣押物品目錄表
      等件附卷可憑，實施搜索時被告丁○○亦在場，且被告乙○○復自承其係設在
      上址之聖彰印刷企業有限公司之負責人（被告乙○○並提出臺灣省彰化縣政府
      營利事業登記證一份可證），是本件搜索程序並無何違法之情事，被告等辯稱
      本件扣案物品乃違法搜索所得之證物，無證據能力云云，尚不足採。
貳、實體部分：
一、訊據被告丁○○、乙○○均矢口否認前揭犯行，被告丁○○辯稱：伊僅接受顧客
    之委託裝訂書籍，並無代客影印云云，被告乙○○則以：伊公司為印刷工廠，不
    幫顧客影印有著作權之書籍，但顧客可以自助影印云云置辯。經查：
（一）按被告之自白，非出於強暴、脅迫、利誘、詐欺、疲勞訊問、違法羈押或其他
      不正之方法，且與事實相符者，得為證據。被告陳述其自白係出於不正之方法
      者，應先於其他事證而為調查。刑事訴訟法第一百五十六條第一項、第三項前
      段定有明文。又訊問被告，應全程連續錄音；必要時，並應全程連續錄影。但
      有急迫情況且經記明筆錄者，不在此限。筆錄內所載之被告陳述與錄音或錄影
      之內容不符者，除有前項但書情形外，其不符之部分，不得作為證據。且前開
      規定，於司法警察官或司法警察詢問犯罪嫌疑人時，亦準用之。刑事訴訟法第
      一百條之一第一項、第二項、第一百條之二亦有明文。前開訊問被告之程序上
      規定，其目的在建立訊（詢）問筆錄之公信力，擔保訊（詢）問程序之合法正
      當，確保被告係依自己之記憶而為自由之供述，及筆錄之記載內容與被告之供
      述相符，亦即被告於接受訊（詢）問時所為之供述完全基於其自由意志所為。
      本件被告丁○○辯稱：伊於九十二年三月七日在法務部調局彰化調查站之詢問
      筆錄記載內容與伊製作時所陳述者不同，但調查員未對伊刑求，筆錄伊看過始
      簽名等情。經本院再詢之被告丁○○係何部分不符其真意，答以係指詢問筆錄
      第四頁第五行部分，是本院僅就被告丁○○所爭執之部分加以調查。經本院當
      庭播放詢問錄音帶勘驗之結果，被告丁○○前開爭執部分，被告丁○○就被詢
      問內容未自行陳述，而係由詢問人陳述，再詢問被告丁○○是否如此，而被告
      丁○○並未回答或加以反駁，此有本院九十三年一月十五日審判筆錄可憑；本
      件詢問被告丁○○時有全程錄音，本院認被告丁○○爭執之詢問筆錄，既係詢
      問人依據其意思及陳述加以記錄，其內容顯非被告丁○○基於其自己之自由意
      志根據其親身體驗之事實而為之供述，事實上被告丁○○就此部分無供述可言
      ，至其未立時加以反駁，尚難認為默示承認，且被告丁○○嗣於偵查及本院審
      理時均未承認前開筆錄之真實性或為與前開筆錄記錄內容相同之供述，基此，
      被告丁○○爭執部分之自白，應加以排除，不得為本件論罪之依據。
（二）扣案之Ｉｎｔｅｒｎａｔｉｏｎａｌ  Ｈｕｍａｎ  Ｒｅｓｏｕｒｃｅ  Ｍａ
      ｎｇｅｍｅｎｔ、統計學（上冊）、Ｍａｎｇｉｎｇ  Ｂｅｈａｖｉｏｒ  ｉ
      ｎ  Ｏｒｇａｎｉｚａｔｉｏｎ、Ｐｈｙｓｉｃｓ  ｆｏｒ  Ｓｃｉｅｎｔｉ
      ｓｔｓ  ａｎｄ  Ｅｎｇｉｎｅｅｒｓ、Ｐｒｏｂａｂｉｌｉｔｙ  ａｎｄ
      Ｓｔｏｃｈａｓｔｉｃ  Ｐｒｏｃｅｓｓｅｓ等原版書籍分別係汝孟蕙、王千
      怡、李瑞麟、郭自達及不詳顧客所委託影印，除Ｐｒｏｂａｂｉｌｉｔｙ  ａ
      ｎｄ  Ｓｔｏｃｈａｓｔｉｃ  Ｐｒｏｃｅｓｓｅｓ原版書籍無託印單外，均
      附有託印單，經本院於九十二年十二月十九日當庭勘驗前開託印單之結果，附
      於Ｉｎｔｅｒｎａｔｉｏｎａｌ  Ｈｕｍａｎ  Ｒｅｓｏｕｒｃｅ  Ｍａｎｇ
      ｅｍｅｎｔ原版書籍之託印單記載「Ｐ１至２９１、３０７至３１３五本、三
      月十日(一)Ａ４Ｒ雙、汝孟蕙0000000000、＄１１０＊５＝５５０元
      」，而附於統計學（上冊）原版書籍之託印單則記載「３１３至ＥＮＤ、Ｂ４
      ＊１、三月六日(四)、二點、王千怡、0000000000、＄１００元」，
      而附於Ｍａｎｇｉｎｇ  Ｂｅｈａｖｉｏｒ  ｉｎ  Ｏｒｇａｎｉｚａｔｉｏ
      ｎ原版書籍之託印單記載「一六九至四○六、Ａ４Ｒ＊二、三月十日(一)、十點
      、李瑞麟、0000000000」，而附於Ｐｒｏｂａｂｉｌｉｔｙ  ａｎ
      ｄ  Ｓｔｏｃｈａｓｔｉｃ  Ｐｒｏｃｅｓｓｅｓ原版書籍之託印單記載「五
      四五至八○九、Ｂ四＊１、軍訓＊二Ａ四Ｒ、郭自達、0000000000
      」，而扣案之Ｉｎｔｅｒｎａｔｉｏｎａｌ  Ｈｕｍａｎ  Ｒｅｓｏｕｒｃｅ
        Ｍａｎｇｅｍｅｎｔ之影印本影印頁數係自一至一九一、三○七至三一三頁
      、統計學（上冊）影印本影印頁數係自三一二至最後、Ｍａｎｇｉｎｇ  Ｂｅ
      ｈａｖｉｏｒ  ｉｎ  Ｏｒｇａｎｉｚａｔｉｏｎ之影印本影印頁數係一六九
      頁至三九三頁、Ｐｈｙｓｉｃｓ  ｆｏｒ  Ｓｃｉｅｎｔｉｓｔｓ  ａｎｄ
      Ｅｎｇｉｎｅｅｒｓ之影印本影印頁數自六六四至八○九頁、Ｐｒｏｂａｂｉ
      ｌｉｔｙ  ａｎｄ  Ｓｔｏｃｈａｓｔｉｃ  Ｐｒｏｃｅｓｓｅｓ影印本一本
      無封面等情，有勘驗筆錄一份可參，被告二人對於勘驗結果亦均不爭執，惟仍
      辯稱：扣案書籍為顧客欲自助影印，因一時離開暫時寄放該處，待有空閒時再
      繼續影印，渠等僅提供裝訂云云。然查，顧客倘自行至影印店影印，必選定有
      空閒之時間始至影印店，自行影印完畢交付影印店裝訂，並一併將書籍取走始
      符常情，況再由前揭託印單之記載觀之，託印單均詳細載明欲影印之頁數、份
      數、使用紙張規格、價格等，若託印人係自行影印，要無如此記載之理，且亦
      載有託印人之姓名、電話及日期（應為取件日期），自助影印何須留下姓名、
      電話等資料，實與吾人一般之社會生活經驗相悖。另再對照前開託印單之記載
      及扣得之影印本，除Ｉｎｔｅｒｎａｔｉｏｎａｌ  Ｈｕｍａｎ  Ｒｅｓｏｕ
      ｒｃｅ  Ｍａｎｇｅｍｅｎｔ之影印本僅有一本，Ｍａｎｇｉｎｇ  Ｂｅｈａ
      ｖｉｏｒ  ｉｎ  Ｏｒｇａｎｉｚａｔｉｏｎ之影印本亦僅有一本，與託印單
      委託影印之五本、二本略有出入外（堪信係尚未完成影印所致），餘影印之頁
      數均稱相符，益徵確係根據顧客留下之託印單所載內容進行影印，堪以認定。
      被告另又辯稱：該等託印單非其出具，並提出載有聖彰字樣一式三份之制式託
      印單一本為證，然本件扣案之託印單為委託影印之顧客所書寫，被告再依其內
      容影印，已如前述，則扣案託印單本即非被告出具，且被告經營影印、印刷店
      ，除影印書籍外，自有代客影印或製作廣告傳單或其他印刷品，備有制式託印
      單，乃屬當然，雖備有制式託印單，惟是否每位顧客均填寫，已非無疑，況本
      件被告係明知影印扣案原版書籍係違反著作權法之行為，為免留下證據，而不
      使用制式託印單，亦屬常情，故本件扣案之託印單縱與被告提出之制式託印單
      不符，尚不足為有利被告之認定。至Ｐｒｏｂａｂｉｌｉｔｙ  ａｎｄ  Ｓｔ
      ｏｃｈａｓｔｉｃ  Ｐｒｏｃｅｓｓｅ雖未扣得類似前揭委託影印內容之託印
      單可供對照，然被告二人既否認扣案書籍為渠等所有，均係顧客拿至影印店，
      本件又已扣得影印本，亦足證此部分確有違法重製該有著作權書籍之犯罪事實
      甚明。且本件搜索時間為九十二年三月七日，參酌扣案之託印單關於取件日期
      之記載最早者為三月六日，則本件犯罪時間，應自九十二年三月六日前之某日
      起（即接受委託影印後之實際影印扣案書籍之日）至同年月七日十三時前某時
      止（即執行搜索前實際影印扣案書籍之時），應可認定。被告乙○○一再辯稱
      其經營之影印店不允許影印違反著作權之書籍，不知扣案物品為何出現在影印
      店內云云，被告丁○○亦辯以不知何人委託云云，均無足取。
（三）被告乙○○復辯稱：扣案原版書籍之所有人曾具狀稱扣案書籍並非要影印，而
      係要裝訂，並聲請傳喚汝孟蕙、王千怡、李瑞麟、郭自達等四人，惟刑事訴訟
      係採自由心證主義，對於證據之種類並未設有限制，舉凡被告之自白、共犯之
      陳述、證人之證言、鑑定人之鑑定、被害人之陳述、文書之意旨、物件之狀態
      等，均可採為認定事實之證據資料。而證據之取捨，與證據之證明力如何，事
      實審法院有自由裁量、判斷之職權，本件本院依據扣案託印單之記載及扣得之
      原版書籍及其影本，已得有被告二人前開犯罪事實之確信，況汝孟蕙、王千怡
      、李瑞麟、郭自達等四人既為委託影本享有著作權之書籍，因恐自己亦受刑事
      訴追，對於委託影印之事實加以隱瞞或有所保留，可以想見，本院因認本件事
      證已臻明確，已無再傳喚汝孟蕙、王千怡、李瑞麟、郭自達四人之必要，應駁
      回被告之聲請。
（四）又本件檢舉人劉漢文於九十二年三月五日至臺灣彰化地方法院檢察署檢舉時，
      曾提出聖彰書局收據一紙及Ｍａｒｋｅｔｉｎｇ  Ｒｅｓｅｒｃｈ  Ｅｓｓｅ
      ｎｔｉａｌｓ影印本一本，據以檢舉聖彰書局可能涉有違反著作權法情事，有
      聖彰書局收據一紙及Ｍａｒｋｅｔｉｎｇ  Ｒｅｓｅｒｃｈ  Ｅｓｓｅｎｔｉ
      ａｌｓ影印本一本在卷可憑，被告乙○○乃據此又辯稱：聖彰書局才有開收據
      ，聖彰印刷企業有限公司是開票，且該收據之聖彰書局店章與其所使用者不符
      ，而收據所載日期大葉大學正值寒假，聖彰印刷企業有限公司並無營業云云，
      並聲請傳喚在聖彰印刷企業有限公司隔壁經營沖洗店之邱錫銘。然查，本件之
      犯罪地為彰化縣大村鄉○○路一一二之二十號，該處經營之影印店確有接受汝
      孟蕙、王千怡、李瑞麟、郭自達及不詳顧客委託影印Ｉｎｔｅｒｎａｔｉｏｎ
      ａｌ  Ｈｕｍａｎ  Ｒｅｓｏｕｒｃｅ  Ｍａｎｇｅｍｅｎｔ、統計學（上冊
      ）、Ｍａｎｇｉｎｇ  Ｂｅｈａｖｉｏｒ  ｉｎ  Ｏｒｇａｎｉｚａｔｉｏｎ
      、Ｐｈｙｓｉｃｓ  ｆｏｒ  Ｓｃｉｅｎｔｉｓｔｓ  ａｎｄ  Ｅｎｇｉｎｅ
      ｅｒｓ、Ｐｒｏｂａｂｉｌｉｔｙ  ａｎｄ  Ｓｔｏｃｈａｓｔｉｃ  Ｐｒｏ
      ｃｅｓｓｅｓ等原版書籍，業據認定如前，而被告乙○○同時為聖彰書局及聖
      彰印刷企業有限公司之負責人，雖登記地址有異，然二者之營業項目雷同亦有
      重疊，此觀被告乙○○提出之彰化縣政府營利事業登記證、經濟部公司執照、
      經濟部工廠登記證自明，被告於接受顧客委託影印時，是否均能明確區分，並
      分別依聖彰書局及聖彰印刷企業有限公司開立其所稱之收據或統一發票，實有
      疑問，況一般至影印店影印之顧客對於影印店究依以聖彰書局及聖彰印刷企業
      有限公司名義與其發生私法上之契約關係並不重視，且公司備有多數樣式不同
      之印章亦屬平常，被告乙○○執前詞置辯，要屬飾卸之詞，不足採信。至本件
      認定被告違反著作權法之犯罪時間係九十二年三月六日前某日（即接受委託影
      印後之實際影印之日），並非前開收據所載之九十二年二月十八日，且實施搜
      索之日即九十二年三月七日該址確有營業，本院認被告聲請傳喚邱錫銘及欲證
      明之待證事實，顯與本案無重要關係，無再加調查之必要；另公訴人聲請傳喚
      美商丙○○○○公司業務員王如淑，本院原定期傳喚證人王如淑到庭作證，然
      傳票因查無此人遭退回，有送達回證一件附卷可佐，惟依卷內現有證據資料調
      查結果，公訴人聲請傳喚王如淑之待證事項已明，為免浪費訴訟資源，本院認
      無再行傳喚證人王如淑之必要，併駁回被告及公訴人之聲請。
（五）綜上，本件事證明確，被告二人犯行均堪認定，應依法論科。
二、核被告丁○○、乙○○所為，均係犯修正前著作權法第九十一條第一項之擅自以
    重製之方法侵害他人之著作財產權罪。查被告行為後，著作權法業經修正，並經
    總統於九十二年七月九日以華總一義字第○九二○○一二二七○○號令公佈，於
    同年月十一日生效。依修正後之該法第九十一條第一項規定：「意圖營利而以重
    製之方法侵害他人之著作財產權者，處五年以下有期徒刑、拘役或併科新台幣二
    十萬元以上二百萬元以下罰金」；同條第二項規定：「非意圖營利而以重製之方
    法侵害他人之著作財產權，重製份數超過五份，或其侵害總額按查獲時獲得合法
    著作重製物市價計算，超過新台幣三萬元者，處三年以下有期徒刑、拘役或科或
    併科新台幣五十萬元以上五百萬元以下罰金」。而修正前著作權法第九十一條則
    規定：「擅自以重製之方法侵害他人之著作財產權者，處六月以上三年以下有期
    徒刑，得併科新台幣二十萬元以下罰金。意圖銷售或出租而擅自以重製之方法侵
    害他人之著作財產權者，處六月以上五年以下有期徒刑，得併科新台幣三十萬元
    以下罰金」。按修正後著作權法第九十一條第一項、第二項分別以「意圖營利」
    、「非意圖營利」為構成要件，而區別其適用之範圍；修正前著作權法第九十一
    條第二項則以「意圖銷售或出租」為要件，修正前後之法條用語顯然不同，以收
    取費用代客影印重製之行為而論，行為人當在圖得利益，是依裁判時之新法言，
    被告等重製之行為該當於修正後著作權法第九十一條第一項：「意圖營利而以重
    製之方法侵害他人之著作財產權」之罪，固無疑義；惟該重製之行為，於著作權
    法修正前，究係該當於著作權法第九十一條第一項之重製罪，抑屬同條第二項之
    意圖銷售重製之罪？本院以被告經營影印店，在顧客提供書籍，指定影印範圍之
    情形下提供紙張、設備及勞力為顧客影印，收取費用，被告並非意圖銷售而事前
    影印該等書籍資料，並以該書籍資料作為顧客交付金錢之對價，是在構成要件上
    並不該當於修正前著作權法第九十一條第二項意圖銷售重製之罪，僅能論以同條
    第一項之重製罪。基上所述，本件被告收取費用代客影印重製之行為，雖該當於
    修正後著作權法第九十一條第一項營利重製罪之規定，然與被告等行為時即修正
    前著作權法比較結果，顯然修正前著作權法第九十一條第一項之規定較有利於被
    告等，依刑法第二條第一項但書規定，自應適用修正前之著作權法第九十一條第
    一項之規定論罪科刑。又本件公訴人原起訴法條為修正後著作權法第九十一條第
    一項之罪，嗣公訴檢察官已於本院行準備程序及審理時更正起訴法條為修正前著
    作權法第九十一條第一項，因與起訴之犯罪事實屬基本社會事實同一，本院亦當
    庭告知被告二人更正後所犯罪名，因此無須變更法條，併此敘明。被告丁○○、
    乙○○就前開犯行，有犯意之聯絡及行為之分擔，為共同正犯。至被告丁○○、
    乙○○受汝孟蕙、王千怡、李瑞麟、郭自達及不詳顧客之委託影印前開書籍，在
    行為時被告二人與汝孟蕙、王千怡、李瑞麟、郭自達及不詳顧客固應論以共犯，
    然託印者大抵均係自行使用，應無營利之意圖，依修正後著作權法第九十一條第
    二項之規定，非意圖營利以重製方法侵害他人著作財產權，重製份數超過五份，
    或侵害總額按查獲得合法著作重製物市價算超過三萬元，始處以刑事罰責，則汝
    孟蕙、王千怡、李瑞麟、郭自達及不詳顧客依裁判時即修正後之著作權法而論，
    已屬不罰之行為，被告二人與渠等自不論以共犯，附此敘明。被告二人先後多次
    以影印方法重製前開Ｉｎｔｅｒｎａｔｉｏｎａｌ  Ｈｕｍａｎ  Ｒｅｓｏｕｒ
    ｃｅ  Ｍａｎｇｅｍｅｎｔ、統計學（上冊）、Ｍａｎｇｉｎｇ  Ｂｅｈａｖｉ
    ｏｒ  ｉｎ  Ｏｒｇａｎｉｚａｔｉｏｎ、Ｐｈｙｓｉｃｓ  ｆｏｒ  Ｓｃｉｅ
    ｎｔｉｓｔｓ  ａｎｄ  Ｅｎｇｉｎｅｅｒｓ、Ｐｒｏｂａｂｉｌｉｔｙ  ａｎ
    ｄ  Ｓｔｏｃｈａｓｔｉｃ  Ｐｒｏｃｅｓｓｅｓ等原版書籍之犯行，時間緊接
    ，方法相同，觸犯構成要件相同之罪，顯係基於概括犯意為之，均應依刑法第五
    十六條連續犯之規定論以一罪。爰審酌被告乙○○開設印刷公司，竟未能尊重他
    人著作財產權，被告丁○○受僱於被告乙○○，明知前情仍接受顧客之委託，擅
    自以影印方式重製前開著作，且犯後尚不知悔悟，猶飾詞圖卸刑責，亦未與告訴
    人達成和解彌補侵害，惟念其重製數量尚少，侵害之程度非鉅等一切情狀，各量
    處如主文所示之刑，並均諭知易科罰金之折算標準，以示懲儆。又公訴人固就被
    告二人之科刑範圍均具體求刑有期徒刑一年六月，併科罰金十萬元，然本院斟酌
    前情，認各量處如主文所示之刑，已屬適當，併予敘明。
三、扣案重製之Ｉｎｔｅｒｎａｔｉｏｎａｌ  Ｈｕｍａｎ  Ｒｅｓｏｕｒｃｅ  Ｍ
    ａｎｇｅｍｅｎｔ、統計學（上冊）、Ｍａｎｇｉｎｇ  Ｂｅｈａｖｉｏｒ  ｉ
    ｎ  Ｏｒｇａｎｉｚａｔｉｏｎ、Ｐｈｙｓｉｃｓ  ｆｏｒ  Ｓｃｉｅｎｔｉｓ
    ｔｓ  ａｎｄ  Ｅｎｇｉｎｅｅｒｓ、Ｐｒｏｂａｂｉｌｉｔｙ  ａｎｄ  Ｓｔ
    ｏｃｈａｓｔｉｃ  Ｐｒｏｃｅｓｓｅｓ影印本各一本，係被告二人犯罪所得之
    物，且尚未移轉予委託影印之汝孟蕙、王千怡、李瑞麟、郭自達及不詳顧客，仍
    為被告乙○○所有，爰依刑法第三十八條第一項第三款宣告沒收之。至扣案之Ｉ
    ｎｔｅｒｎａｔｉｏｎａｌ  Ｈｕｍａｎ  Ｒｅｓｏｕｒｃｅ  Ｍａｎｇｅｍｅ
    ｎｔ、統計學（上冊）、Ｍａｎｇｉｎｇ  Ｂｅｈａｖｉｏｒ  ｉｎ  Ｏｒｇａ
    ｎｉｚａｔｉｏｎ、Ｐｈｙｓｉｃｓ  ｆｏｒ  Ｓｃｉｅｎｔｉｓｔｓ  ａｎｄ
      Ｅｎｇｉｎｅｅｒｓ、Ｐｒｏｂａｂｉｌｉｔｙ  ａｎｄ  Ｓｔｏｃｈａｓｔ
    ｉｃ  Ｐｒｏｃｅｓｓｅｓ原版書籍各一本，分別為汝孟蕙、王千怡、李瑞麟、
    郭自達及不詳顧客所有，且汝孟蕙、王千怡、李瑞麟、郭自達及不詳顧客與被告
    二人間並無共犯關係，已如前述；而託印單四張既係委託影印之汝孟蕙、王千怡
    、李瑞麟、郭自達所書立，縱與原版書籍一併交付被告，仍屬委託影印之汝孟蕙
    、王千怡、李瑞麟、郭自達所有，另影印機五台固置於影印店內，且為供本件犯
    罪所用之物，惟該影印機係向他人承租，亦據被告乙○○陳述在卷，故前開原版
    書籍五本、託印單四張及影印機五台，自均不得宣告沒收。
四、公訴意旨另以：被告乙○○、丁○○亦明知電子商務（中譯本）、Ａｄｖａｎｃ
    ｅｄ  Ａｃｃｏｕｎｔｉｎｇ、系統模擬（理論與應用）等原版書籍，分別係美
    商丙○○○○公司、美商培生公司、滄海公司享有著作財產權之語文著作，未經
    美商丙○○○○公司、美商培生公司、滄海公司之同意或授權，不得擅自重製，
    竟基於共同重製他人語文著作之概括犯意聯絡，自不詳時間起，接受不特定人之
    委託，以影印機影印重製由客戶提供之書籍，足生損害於美商丙○○○○公司、
    美商培生公司、滄海公司，因認被告乙○○、丁○○此部分亦涉有修正前著作權
    法第九十一條第一項之擅自以重製之方法侵害他人之著作財產權罪嫌。經查，本
    件實施搜索時，固亦扣得電子商務（中譯本）、Ａｄｖａｎｃｅｄ  Ａｃｃｏｕ
    ｎｔｉｎｇ、系統模擬（理論與應用）等原版書籍各一本及託印單三張，然並未
    查獲該等原版書籍之影印本，此部分既無已重製完成之影印書扣案，而扣案之託
    印單僅足證明接受委託之事實，著作權法之重製罪又不處罰預備犯，此外，復查
    無其他積極證據足資證明被告二人另有重製電子商務（中譯本）、Ａｄｖａｎｃ
    ｅｄ  Ａｃｃｏｕｎｔｉｎｇ、系統模擬（理論與應用）等原版書籍，原應為無
    罪之諭知，惟此部分與前開論罪科刑之部分有連續犯之裁判上一罪關係，爰不另
    為無罪之諭知，附此敘明。
據上論斷，應依刑事訴訟法第二百九十九條第一項前段，修正前著作權法第九十一條
第一項，刑法第十一條前段、第二條第一項但書、第二十八條、第五十六條、第四十
一條第一項前段、第三十八條第一項第三款，罰金罰鍰提高標準條例第二條，判決如
主文。
本案經檢察官廖曉萍到庭執行職務。
中      華      民      國    九十三    年      一      月    二十九    日
                                臺灣彰化地方法院刑事第二庭
                                    審判長法官  林  欽  章
                                    法      官  吳  俊  螢
                                    法      官  許  雅  婷
右正本證明與原本無異。
如不服本判決，應於判決送達後十日內向本院提出上訴狀( 須附繕本 )。
告訴人或被害人對於判決如有不服具備理由請求檢察官上訴者，其上訴期間之計算係
以檢察官收受判決正本之日期為準。
                                    法院書記官  謝  秋  德
中      華      民      國    九十三    年      一      月      三十    日
附錄本案論罪科刑法條全文：
修正前著作權法第九十一條
擅自以重製之方法侵害他人之著作財產權者，處六月以上三年以下有期徒刑，得併科
新台幣二十萬元以下罰金。
意圖銷售或出租而擅自以重製之方法侵害他人之著作財產權者，處六月以上五年以下
有期徒刑，得併科新台幣三十萬元以下罰金。
                                                                        Ａ
